【裁判字號】    95,上易,393
【裁判日期】    950331
【裁判案由】    毒品危害防制條例
【裁判全文】
臺灣高等法院刑事判決                 95年度上易字第393號
上  訴  人  臺灣基隆地方法院檢察署檢察官
被      告  甲○○
                  （現另案於臺灣基隆監獄基隆分監執行中）
上列上訴人因被告違反毒品危害防制條例案件，不服臺灣基隆地
方法院94年度易字第458號中華民國95年1月23日第一審判決（起
訴案號：臺灣基隆地方法院檢察署94年度毒偵字第2856號），提
起上訴，及移送本院併案審理（臺灣基隆地方法院檢察署95年度
毒偵字第273號、第366號），本院判決如下︰
    主  文
原判決撤銷。
甲○○連續施用第二級毒品，累犯，處有期徒刑捌月。
扣案附表一編號1 及附表二編號1 所示第二級毒品安非他命沒收
銷燬之；附表一編號2 及附表二編號2 至6 所示之物均沒收。
    事  實
一、甲○○前因施用第二級毒品案件，經觀察、勒戒後，認無繼
    續施用毒品之傾向，由臺灣基隆地方法院檢察署檢察官於87
    年7 月27日以87年度偵字第2010號為不起訴處分確定。復因
    施用第二級毒品案件，再經觀察、勒戒後，認有繼續施用毒
    品之傾向，經裁定送強制戒治（已於90年5 月21日停止戒治
    出所，並付保護管束，於90年11月1 日執行期滿），並經臺
    灣基隆地方法院以89年度基簡字第948 號判處有期徒刑六月
    確定，於90年12月4 日易科罰金執行完畢。又因施用第二級
    毒品案件，由臺灣基隆地方法院檢察署檢察官以93毒偵字第
    1575號提起公訴，經臺灣基隆地方法院於93年12月3 日以93
    年度易字第333 號判決判處有期徒刑六月，於93年12月27日
    確定，並於94年3 月8 日易科罰金執行完畢。再因施用第二
    級毒品案件，經臺灣高等法院於94年9 月21日以94年度上易
    字第1383號判決判處有期徒刑十月確定（現執行中）。
二、詎甲○○仍不知悔改，復基於施用第二級毒品之概括犯意，
    先於94年9 月30日凌晨1 時30分許，在基隆市○○路其工作
    之釣蝦場廚房內，以吸食器施用第二級毒品安非他命一次，
    為警於94年9 月30日晚上8 時許，在基隆市○○路57號前盤
    查時，甲○○自行從褲子口袋取出第二級毒品安非他命（毛
    重2 公克）及其所有裝置上開第二級毒品安非他命之包裝袋
    5 個（如附表一所示），交予警員而遭查獲；後甲○○於94
    年10月1 日移送臺灣基隆地方法院檢察署檢察官訊問，經檢
    察官命具保而釋放後，甲○○復先後於94年10月5 日及95年
    1 月24日承前之概括犯意，在基隆市○○路161 巷41之9 號
    2 樓住處，以吸食器施用第二級毒品安非他命各一次。嗣於
    94年10月7 日14時40分許，在基隆市○○路161 巷41之9 號
    2 樓住處為警查獲；復於95年1 月26日14時許，在上址再為
    警查獲，並扣得如附表二編號1 所示之安非他命及編號2 至
    6 所示甲○○所有供施用安非他命所用之物。
三、案經基隆市警察局第一分局報告臺灣基隆地方法院檢察署檢
    察官偵查起訴；暨臺北市政府警察局、臺北縣政府警察局汐
    止分局分別報由臺灣基隆地方法院檢察署檢察官偵查後移送
    本院併案審理。
    理  由
壹、程序事項
    本件被告甲○○所犯者非為死刑、無期徒刑、最輕本刑為三
    年以上有期徒刑之罪或高等法院管轄第一審案件，其於本院
    審判中，先就被訴事實為有罪之陳述，經本院告知其簡式審
    判程序之旨，並聽取公訴人、被告之意見後，本院合議庭業
    已依刑事訴訟法第273 條之1 第1 項規定，裁定以簡式審判
    程序進行審理。則依刑事訴訟法第273 條之2 規定，關於本
    案證據之調查，即不受第159 條第1 項、第161 條之2 、第
    161 條之3 、第163 條之1 及第164 條至第170 條規定之限
    制，合先敘明。
貳、實體事項
一、上開犯罪事實，有下列證據可以證明：
(一)被告於原審及本院審理中坦承不諱（原審卷第53頁、第81頁
    ，本院卷第42頁、第43頁），其自白核與下列事證相符，堪
    以採信。
(二)被告於94年9 月30日、94年10月7 日、95年1 月26日經警採
    集之尿液送驗結果均呈安非他命類陽性反應，此有臺灣尖端
    先進生技醫藥股份有限公司94年10月7 日濫用藥物檢驗報告
    1 份（附於94年度毒偵字第2856號偵查卷第2 頁）、臺灣檢
    驗科技股份有限公司94年10月24日（編號 CH/2005/A0408）
    濫用藥物尿液檢驗報告1 份（附於95年度毒偵字第273 號偵
    查卷第30頁）、臺灣檢驗科技股份有限公司95年2 月17日（
    編號 CH/2006/12221）濫用藥物尿液檢驗報告1 份（附於本
    院卷第30頁）在卷可憑。
(三)於94年9 月30日經警查得之第二級毒品安非他命（毛重2 公
    克）、裝置上開毒品之包裝袋5 個（如附表一）及於95年1
    月26日經警查得之第二級毒品安非他命（毛重2.2 公克）、
    裝置上開毒品之包裝袋4 個、安非他命吸食器1 個、塑膠吸
    管4 支、分裝夾鏈袋計104 個、電子磅秤1 台（如附表二編
    號1 至6 ）等扣案可證，而被告亦坦承上開扣案物品均係其
    所有供施用第二級毒品安非他命所用之物。
(四)證人林世明即本件查獲之警員於原審審判時之證詞：「當時
    我是執肅毒勤務，路經孝三路57號前面，看到被告甲○○，
    之前我們派出所曾經有查獲過被告施用安非他命的案件，所
    以上前盤查詢問，盤查過程中我先問被告說有無持有毒品，
    被告自己將安非他命從他褲子口袋拿出來，在現場時被告就
    坦承有這些毒品，到派出所訊問時被告承認有施用安非他命
    。查獲被告前並未知悉或掌握被告有施用第二級毒品安非他
    命之犯罪嫌疑。」
(五)被告有事實欄一所載觀察勒戒、強治戒治及論罪科刑之前科
    ，有本院被告前案紀錄表、上開案件聲請簡易判決處刑書、
    起訴書附卷足佐（本院卷第9 至16頁、94年度毒偵字第2856
    號偵查卷第16至21頁）。
二、論罪之理由：
(一)按，安非他命係毒品危害防制條例第2 條第2 項第2 款所定
    之第二級毒品，被告予以施用，核其所為係犯毒品危害防制
    條例第10條第2 項之施用第二級毒品罪。被告三次施用之犯
    行，時間緊接，所犯為構成要件相同之罪，顯基於概括犯意
    反覆為之，應依連續犯之規定論以一罪並加重其刑。至被告
    各次因施用而持有第二級毒品安非他命，其持有第二級毒品
    之低度行為均應為施用第二級毒品之高度行為所吸收，不另
    論罪。又公訴意旨固僅敘及被告於94年9 月30日之施用犯行
    ，惟被告於94年10月5 日及95年1 月24日施用第二級毒品之
    行為，與上開已起訴部分具有連續犯之裁判上一罪關係，已
    如前述，是應為起訴效力所及，並經檢察官移送本院併辦，
    依諸審判上不可分原則，本院自得併予審理，合此說明。
(二)又按，自首係對於未發覺之犯罪而為，故尚未有犯罪行為之
    前，即無自首之問題。連續犯中之一行為固經自首，但於自
    首後再被警查獲，即非以前自首效力所及，基於連續犯以一
    罪論，裁判上無法分割之法理，即不得依自首規定減輕其刑
    （司法院 (83)廳刑一字第08925號函參酌）。本件被告於94
    年9 月30日施用第二級毒品安非他命之犯行，依證人林世明
    於原審所證述各情（詳如上述），固足認被告於警發覺其施
    用安非他命犯行前，即向警自首犯行並接受裁判，但被告於
    自首後，復承前概括犯意，而於94年10月5 日及95年1 月24
    日又連續施用第二級毒品安非他命，均經本院認定如上，揆
    諸上開說明，被告即不得依自首規定減輕其刑，併此敘明。
(三)被告前曾受如事實欄所載有期徒刑執行完畢，有本院被告全
    國前案紀錄表在卷可稽，其於五年內再犯本件有期徒刑以上
    之罪，應依法加重其刑，並遞加之。
三、撤銷改判之理由：
(一)原審認被告罪證明確，予以論罪科刑固非無見，惟查：被告
    於94年10月5 月及95年1 月24日施用第二級毒品之犯行，檢
    察官未及提起公訴，原審未及審理，尚有未洽；另被告就連
    續施用第二級毒品中之一行為固經自首，但於自首後再被警
    查獲，應非以前自首效力所及，即不得邀自首減輕其刑之典
    ，原審依刑法第26條自首規定予減輕其刑，亦有未當。檢察
    官上訴意旨指稱被告於94年10月5 月及95年1 月24日施用第
    二級毒品之犯行，原審未及斟酌審判而指摘原判決不當，洵
    有理由。故原判決既有上開可議之處，即屬無可維持，應由
    本院撤銷改判。
(二)爰審酌被告曾接受過觀察勒戒、強制戒治、科刑後仍犯施用
    毒品罪、其施用毒品期間、次數，於查獲後暨判刑後仍續施
    用，顯無戒絕之心，及於原審及本院審理中均坦承犯行等一
    切情狀，量處如主文第2 項所示之刑以示儆懲。
(三)扣案附表一編號1 及附表二編號1 所示之第二級毒品安非他
    命，為查獲之毒品，應依毒品危害防制條例第18條第1 項前
    段之規定宣告沒收銷燬之。至扣案附表一編號2 及附表二編
    號2 至6 所示之物均為被告所有供施用第二級毒品所用之物
    ，業據被告供明在卷，均依刑法第38條第1 項第2 款之規定
    宣告沒收。至附表二編號7、8所示之注射針筒2 支及含有微
    量海洛因毒品之小型夾鏈袋2 個，顯無本案被告施用第二級
    毒品安非他命無涉，本院自無從宣告沒收（或銷燬），末此
    說明。
四、應適用之法律：
(一)刑事訴訟法第369 條第1 項前段、第364 條、第299 條第1
    項前段、第273 條之1 第1 項。
(二)毒品危害防制條例第10條第2 項、第18條第1 項前段，刑法
    第11條、第56條、第47條。
本案經檢察官呂光華到庭執行職務。
中    華    民    國    95    年    3     月    31    日
                  刑事第十七庭審判長法  官  陳貽男
                                    法  官  高明哲
                                    法  官  許仕楓
以上正本證明與原本無異。
不得上訴。
                                    書記官  劉貞達
中    華    民    國    95    年    4     月    3     日
附表一：（本案扣案物）
┌──┬──────┬───┬───────────┐
│編號│  扣押物    │ 數量 │    沒收依據          │
├──┼──────┼───┼───────────┤
│ 1  │安非他命（約│ 5 包 │毒品危害防制條例      │
│    │重2 公克）  │      │第18條第1 項前段      │
├──┼──────┼───┼───────────┤
│ 2  │裝置上開安非│ 5 個 │刑法第38條第1 項第2 款│
│    │他命之包裝袋│      │                      │
└──┴──────┴───┴───────────┘
附表二：（併辦之95年度毒偵字第366 號偵查卷扣案物）
┌──┬──────┬───┬───────────┐
│編號│  扣押物    │ 數量 │    沒收依據          │
├──┼──────┼───┼───────────┤
│ 1  │安非他命（約│ 4 包 │毒品危害防制條例      │
│    │重2.2 公克）│      │第18條第1 項前段      │
├──┼──────┼───┼───────────┤
│ 2  │裝置上開安非│ 4 個 │刑法第38條第1 項第2 款│
│    │他命之包裝袋│      │                      │
├──┼──────┼───┼───────────┤
│ 3  │安非他命吸食│ 1 個 │刑法第38條第1 項第2 款│
│    │器          │      │                      │
├──┼──────┼───┼───────────┤
│ 4  │塑膠吸管    │ 4 支 │刑法第38條第1 項第2 款│
├──┼──────┼───┼───────────┤
│ 5  │分裝夾鏈袋  │ 3 包 │刑法第38條第1 項第2 款│
│    │            │ 共計 │                      │
│    │            │ 104個│                      │
├──┼──────┼───┼───────────┤
│ 6  │電子磅秤    │ 1 台 │刑法第38條第1 項第2 款│
├──┼──────┼───┼───────────┤
│ 7  │注射針筒    │ 2 支 │因與施用第二級毒品無關│
│    │            │      │不予沒收              │
├──┼──────┼───┼───────────┤
│ 8  │含有微量海洛│ 2 個 │因與施用第二級毒品無關│
│    │因毒品殘渣之│      │不予沒收              │
│    │小型夾鏈袋  │      │                      │
└──┴──────┴───┴───────────┘
附錄本案論罪科刑法條全文
毒品危害防制條例第10條第2 項：
施用第二級毒品者，處三年以下有期徒刑。


司法院資訊處製作；財團法人民間司法改革基金會備份。
